臺灣高等法院刑事判決　　　　　　　　　　　　　九十一年度上易字第三○六○號
　　上　訴　人
　　即　被　告　甲○○　男四十.
右上訴人因傷害案件，不服臺灣桃園地方法院九十一年度易字第八七四號，中華民國
九十一年七月十八日第一審判決（起訴案號：臺灣桃園地方法院檢察署九十一年度偵
字第四八一一號）提起上訴，本院判決如左：
    主  文
上訴駁回。
    事  實
一、乙○○於民國九十一年二月十五日下午四時五十分許，前往桃園縣平鎮市○○路
    ○段一九二號其妻舅甲○○之住處欲帶回其子女，經甲○○為離去之要求，乙○
    ○仍執意不從，二人發生口角爭執，乙○○竟心生不滿而萌生傷害人身體之犯意
    ，手持鑰匙劃過甲○○之臉部，使甲○○受有右眼瞼撕裂傷之傷害（乙○○傷害
    部分，業經原審判處有期徒刑三月確定）。甲○○亦不甘遭乙○○劃傷，遂將乙
    ○○推出屋外，於侵害已過去後，亦基於普通傷害之犯意，徒手毆打乙○○，使
    乙○○因而受有左顴挫傷瘀腫四×二公分、二×二公分、右手四指挫裂傷○點五
    ×○點二公分、左手腕背挫傷二×○點一公分之傷害。
二、案經被害人乙○○訴由桃園縣警察局平鎮分局報請臺灣桃園地方法院檢察署檢察
    官偵查起訴。
    理  由
一、訊據被告甲○○雖對於右揭時地出手毆打告訴人乙○○之事實供承不諱，惟辯稱
    ：係乙○○先行動手，其始出手反擊，其是出於自衛云云。經查：
（一）右揭事實，業據告訴人乙○○指訴甚詳，並經證人即被告甲○○之姊、乙○○
      之岳母葉翠玲於偵查中證稱：甲○○請乙○○出去，但乙○○沒有出去，突然
      看見乙○○右手往甲○○的臉上劃過去，然後甲○○將乙○○推出去，乙○○
      被壓在地上，甲○○有揮拳打乙○○的臉，後來其看到乙○○的臉上都是血，
      才知道是甲○○臉上的血滴在乙○○的臉上等情綦明（見第四八一一號偵查卷
      第二六頁反面），復有天成醫院出具告訴人乙○○受有如事實欄所載傷勢之驗
      傷診斷書在卷可稽（見第四八一一號偵查卷第六頁）。
（二）雖告訴人乙○○另指稱：當天其去接小孩，甲○○第一句話就叫其出去，其表
      明只是要帶小孩，詎甲○○二話不說一拳揮過來，當天其遭毆傷全身是血云云
      。然據前揭天成醫院驗傷診斷書所載，告訴人乙○○所受傷勢均屬鈍挫傷，不
      可能有大量外出血；反觀被告甲○○則受有右眼瞼撕裂傷，經手術縫合十針一
      節，有陽明綜合醫院診斷證明書在卷足參（見第六○九號偵查卷第二頁），復
      參證人葉翠玲前述證詞，可見告訴人乙○○身上的血跡係其遭甲○○押在地上
      毆打時，由被告甲○○臉上滴下所造成，並非遭被告甲○○毆打所致。告訴人
      乙○○雖因與妻娘家之人不合而質疑其岳母葉翠玲所述有所偏頗，惟證人葉翠
      玲僅稱看到乙○○右手往甲○○臉上劃過，並未直陳看到乙○○持鑰匙劃傷甲
      ○○臉部，且指陳其弟甲○○將乙○○壓在地上揮拳毆打，足徵並無私偏任何
      一方。
（三）按正當防衛必須對於現在不法之侵害始得為之，侵害業已過去，即無正當防衛
      可言。至彼此互毆，又必以一方初無傷人之行為，因排除對方不法之侵害而加
      以還擊，始得以正當防衛論，故侵害已過去後之報復行為，與無從分別何方為
      不法侵害之互毆行為，均不得主張防衛權，有最高法院三十年上字第一○四○
      號判例可參。則被告甲○○遭告訴人乙○○持鑰匙劃傷臉部後，告訴人乙○○
      對被告甲○○之傷害行為即已完成，被告甲○○於事畢後將告訴人乙○○推出
      屋外，並壓倒在地毆打，所為顯屬事後之報復行為，尚難認係正當防衛，所辯
      係自衛行為云云，亦無足採。
（四）綜上所述，本件事證明確，被告甲○○傷害犯行足堪認定。
二、核被告甲○○所為，係犯刑法第二百七十七條第一項之普通傷害罪。
三、原審本同上見解，認被告甲○○所犯罪證明確，適用刑法第二百七十七條第一項
    、第四十一條第一項、罰金罰鍰提高標準條例第一條前段、第二條之規定，並審
    酌告訴人乙○○與被告甲○○係姻親關係，非不得循理性和平方式解決雙方爭端
    ，僅因細故即以暴力相向，俱無可取，而告訴人乙○○經表明來意後遭被告甲○
    ○請出屋外，心生不滿因而持鑰匙劃傷被告甲○○眼瞼，而被告甲○○則因不甘
    臉部遭劃傷亦出手毆傷告訴人乙○○，而被告甲○○傷勢較告訴人乙○○為重，
    被告甲○○犯後尚能坦承出手毆打、態度尚可等一切情狀，量處拘役五十日，並
    均諭知易科罰金之折算標準。核其認事用法均無不合，量刑亦屬妥適。被告甲○
    ○上訴，指係因乙○○先動手，其始出手毆傷告訴人乙○○，並指原審量刑過重
    ，指摘原判決不當云云，惟其所為並不符合正當防衛之要件，而其何以出手毆傷
    告訴人乙○○之動機、告訴人乙○○所受傷勢及其犯後態度等情狀均經原審量刑
    時妥為斟酌，所處刑度並無過重之情形。是被告甲○○所提上訴，為無理由，應
    予駁回。
據上論斷，應依刑事訴訟法第三百六十八條，判決如主文。
本案經檢察官郭弘佑到庭執行職務。
中      華      民      國    九十一    年     十二     月    二十七    日
                              臺灣高等法院刑事第十一庭
                                  審判長法  官  楊  照  男
                                        法  官  陳  炳  彰
                                        法  官  王  詠  寰
右正本證明與原本無異。
不得上訴。
                                      　書記官  駱  麗  君
中      華      民      國     九十一   年     十二     月    二十七    日
附錄：本案論罪科刑法條全文
刑法第二百七十七條
傷害人之身體或健康者，處三年以下有期徒刑、拘役或一千元以下罰金。
犯前項之罪，因而致人於死者，處無期徒刑或七年以上有期徒刑，致重傷者，處三年
以上、十年以下有期徒刑。
